【裁判字號】    98,交訴,39
【裁判日期】    981127
【裁判案由】    業務過失致死
【裁判全文】
臺灣高雄地方法院刑事判決  98年度交訴字第39號
公  訴  人  臺灣高雄地方法院檢察署檢察官
被      告  丙○○
上列被告因業務過失致死案件，經檢察官提起公訴（97年度偵字
第28380 號），本院判決如下：
    主  文
丙○○犯業務過失致人於死罪，處有期徒刑陸月，如易科罰金，
以新臺幣壹仟元折算壹日。
    事  實
一、丙○○為金鶴益商行之業務員兼司機，平日駕駛登記為合誠
    商號所有之車牌號碼3261-GK 號自小貨車裝卸運送貨物，為
    從事駕駛業務之人，於民國97年9 月9 日下午6 時50分許，
    駕駛上開自小貨車至位於高雄縣路竹鄉○○路35號「源谷土
    雞城」前，欲前往該址洽公卸貨，本應注意車輛停車時，應
    依車輛順行方向緊靠道路右側，其車輛右側前後輪胎外側距
    離路面邊緣不得逾40公分（檢察官誤繕為60公分），而依當
    時天候晴、夜間有照明、柏油路面乾燥、無缺陷、無障礙物
    ，視距良好，並無不能注意之情事，竟疏未注意，貿然將該
    小貨車停放於上開路邊，右側前、後輪分別距離路面邊緣
    120 公分、180 公分，即行下車洽公，適有張玉龍騎乘車牌
    號碼218- CDF重型機車，沿環球路由西往東方向行駛至該處
    時，亦未注意車前狀況，並採取必要之安全措施，致撞及丙
    ○○車輛左後側而人車倒地，受有右側額部胯部兩腿前部撞
    挫傷合併骨折，經送醫急救，仍於同日下午7 時20分許，因
    顱腦損傷合併顱內出血而死亡。丙○○肇事後停留在現場，
    且於警員據報趕赴現場處理時，向據報前來尚不知肇事者為
    何人之員警坦承肇事，並自願接受裁判。
二、案經張玉龍之妻乙○○訴由高雄縣政府警察局湖內分局報告
    臺灣高雄地方法院檢察署檢察官偵查起訴。
    理  由
壹、程序方面：
一、按被告以外之人於審判外之言詞或書面陳述，除法律有規定
    者外，不得作為證據，刑事訴訟法第159 條第1 項定有明文
    。次按法院或檢察官得囑託醫院、學校或其他相當之機關、
    團體為鑑定，或審查他人之鑑定，並準用刑事訴訟法第203
    條至第206 條之1 規定；鑑定之經過及其結果，應命鑑定人
    以言詞或書面報告，亦為同法第208 條第1 項、第206 條第
    1 項所規範。查本件臺灣省高屏澎區車輛行車事故鑑定委員
    會高屏澎區980313號鑑定意見書1 份（院一卷第29至30頁）
    ，係本院依法囑託該鑑定委員會鑑定，是揆諸上開規定，該
    鑑定委員會提出之鑑定意見書，自屬刑事訴訟法第159 條第
    1 項「法律有規定」之例外情形，應具有證據能力。
二、被告以外之人於審判外之陳述，雖不符同法第159 條之1 至
    第159 條之4 之規定，但經當事人於審判程序同意作為證據
    ，法院審酌該言詞陳述或書面陳述作成時之情況，認為適當
    者，亦得為證據，同法第159 條之5 第1 項定有明文。本判
    決所引用之傳聞證據，均經本院依法踐行調查證據程序，當
    事人於審判程序亦同意作為證據，本院審酌證據資料作成時
    之情況，並無違法不當及證明力明顯過低之瑕疵，且無依法
    應排除其證據能力之情形，認以之作為證據應屬適當，故有
    證據能力。
貳、實體方面：
一、訊據被告丙○○對於上開犯罪事實於本院審理中坦承不諱，
    核與告訴人乙○○於警詢、偵查中之證述（見偵卷第7 至9
    頁、37頁、相字卷第30頁）、證人劉一清於偵查中之證述（
    見相字卷第28至29頁）大致相符，且有道路交通事故現場圖
    、道路交通事故調查報告表（一）、（二）、臺灣臺南地方
    法院檢察署相驗屍體證明書、高新醫院診斷證明書、酒精測
    定紀錄表、道路交通事故肇事人自首情形紀錄表、勘驗筆錄
    、臺灣臺南地方法院檢察署檢驗報告書、法務部法醫研究所
    函文、相驗相片、臺灣省高屏澎區行車事故鑑定委員會鑑定
    意見、高雄縣政府警察局湖內分局查訪紀錄表各1 份附卷可
    稽（見偵卷第10至21頁、23頁、相字卷第27至30頁、32至40
    頁、院一卷第29至30頁、院二卷第47頁），堪信為真實。
二、按臨時停車係指車輛因上、下人、客，裝卸物品，其引擎未
    熄火，停止時間未滿3 分鐘，保持立即行駛之狀態；停車則
    指車輛停放於道路兩側或停車場所，而不立即行駛者，道路
    交通管理處罰條例第3 條第9 款、第10款分別定有明文。次
    按停車時應依車輛順行方向僅靠道路右側，其右側前後輪胎
    外側距離緣石或路面邊緣不得逾40公分，亦為道路交通安全
    規則第112 條第2 項所明定。查本案被告於偵查中自承：當
    天伊停放車輛在高雄縣路竹鄉○○路35號路邊後，即進入該
    址店家洽公，伊下車時引擎有熄火等語（見偵卷第37頁），
    本院依職權函詢高雄縣政府警察局湖內分局製作查訪記錄，
    該紀錄亦明載報案人陳如穎與被害人同向行駛，見及後面機
    車騎士（即被害張玉龍）追撞自小貨車後方，該自小貨車當
    時停放於路旁，處於靜止狀態，有該分局查訪紀錄表1 份在
    卷可佐，足認被告當時係將車輛停放於路旁，引擎業已熄火
    ，揆諸上開法之所文，被告停放車輛之行為乃「停車行為」
    ，應依前開道路交通安全規則第112 條第2 項之規定停放車
    輛（即右側前後輪胎外側距離路面邊緣不得逾40公分）。檢
    察官誤引該規則第111 條第2 項臨時停車之規定，容有誤會
    ，應予更正。而依當時天候晴、夜間有照明、柏油路面乾燥
    、無缺陷、無障礙物，視距良好，有道路交通事故調查報告
    表（一）存卷可憑（見偵卷第11頁），可見被告當時並無不
    能注意之情事。再觀諸員警製作之道路交通事故現場圖（見
    偵卷第10頁），肇事當時，被告所駕駛之車輛右側前、後輪
    分別距離路面邊緣120 公分、180 公分，可徵被告停放車輛
    時，確有右側前後輪胎外側距離路面邊緣逾40公分之過失，
    甚為明確。
三、又肇事當時，被告所駕駛之自小貨車係停放於路邊，當時天
    候晴、夜間有照明、柏油路面乾燥、無缺陷、無障礙，視距
    良好，已如前述，被害人竟未注意車前狀況，貿然撞擊停放
    於路邊之自小貨車後方，自與有過失。且參諸臺灣省高屏澎
    區車輛行車事故鑑定委員會之鑑定意見書（見院一卷第30頁
    ），亦認定被告若駕駛自小貨車停放路邊，則被害人駕駛重
    型機車未注意車前狀況，並採取必要之安全措施為肇事主因
    ，被告駕駛小貨車未依規定停車，係肇事次因，是被害人騎
    乘機車亦有未注意車前狀況，並採取必要安全措施之過失，
    惟此僅係民事責任過失相抵之問題，仍不得以此解免被告之
    刑事責任。再被害人因本件車禍受有右側額部胯部兩腿前部
    撞挫傷合併骨折，經送醫急救，仍因顱腦損傷合併顱內出血
    死亡，有臺灣臺南地方法院檢察署相驗屍體證明書、臺灣臺
    南地方法院檢察署檢驗報告書各1 份（見相字卷第32、40頁
    ）存卷可證，足認被告上開過失行為，與被害人之死亡結果
    間，具有相當因果關係無訛。綜上，本案事證明確，被告犯
    行洵堪認定。
四、檢察官雖認被告有於夜間照明不清之道路，未顯示停車燈光
    或反光標識之過失云云，惟按汽車停車時，停於路邊之車輛
    ，遇晝晦、風沙、雨雪、霧靄時，或在夜間無燈光設備或照
    明不清之道路，均應顯示停車燈光或反光標識，道路交通安
    全規則第112 條第1 項第13款定有明文。本案被告停放車輛
    時，天候晴、夜間有照明，有道路交通事故調查報告表（一
    ）1 份在卷可考（偵卷第11頁），且徵諸被告肇事當時之現
    場照片（見偵卷第14頁），被告駕駛車輛之停放地點，旁有
    路燈及燈光明亮之「源谷土雞城」招牌，被告於本院審理中
    亦稱：當時店家有燈光，路旁也有路燈等語（院一卷第34頁
    ），足信被告將車輛停放位於高雄縣路竹鄉○○路35號「源
    谷土雞城」前時，該處屬於夜間有燈光設備之狀態，自無上
    開汽車停放在夜間無燈光設備或照明不清之道路時，應顯示
    停車燈光或反光標識規定之適用。況被告於偵查中雖一度坦
    承停車時未開啟雙黃燈，係發生車禍後始開啟等語（見相字
    卷第29頁），然被告於警詢及本院審理中均一再否認下車前
    未顯示停車燈光乙情（見偵卷第4 頁、院二卷第61、66頁）
    ，證人即至現場處理事故員警劉一清於偵查中亦結證稱：伊
    到現場時，肇事車輛之雙黃燈有開啟（見相字卷第28頁），
    現場照片亦顯示被告所駕駛車輛之車燈確實呈現開啟狀態（
    偵字卷第13至14頁），是應以被告於肇事後，對於肇事過程
    最為清晰之警詢中陳述，較為可採。綜上所陳，被告並無在
    夜間無燈光設備或照明不清之道路，未顯示停車燈光或反光
    標識之過失，檢察官所認，尚有未恰。
五、按業務過失傷害罪之成立，除行為人係從事業務之人外，尚
    須其過失係基於業務上行為而發生，亦即其行為之過失係發
    生於執行業務中者，始足夠成，此有最高法院94年度台上字
    第7275號、96年度台上字第7229號判決可資參照。被告丙○
    ○自承係金鶴益商行之業務員兼司機，平日駕駛登記為合誠
    商號所有之車牌號碼3261-GK 號小貨車裝卸運輸貨物，肇事
    當天係駕駛上開小貨車洽公卸貨，揆諸上開說明，被告駕車
    肇事致人於死之行為，係犯刑法第276 條第2 項之業務過失
    致人於死罪。又被告於肇事後，留在事故現場，主動向前往
    事故現場處理，且尚不知肇事者為何人之員警坦承肇事，嗣
    並接受裁判之事實，有高雄縣政府警察局湖內分局道路交通
    事故肇事人自首情形紀錄表1 份在卷可參（見偵卷第21頁）
    ，符合刑法第62條前段自首之規定，爰依法減輕其刑。爰審
    酌被告以駕駛小貨車為業，本應謹慎注意遵守交通規則，以
    維護自身及其他參與道路交通者之安全，竟疏於注意停車時
    ，車輛右側前後輪胎外側距離路面邊緣不得逾40公分，因而
    肇事致被害人死亡，行為誠屬可議，迄今亦未與被害人家屬
    達成和解，惟念其犯後坦白承認犯行，態度尚佳，另參酌前
    開鑑定意見書，被告對於本件事故僅係肇事次因，被害人為
    肇事主因等一切情狀，量處如主文所示之刑，並諭知如主文
    所示之易科罰金折算標準。
據上論斷，應依刑事訴訟法第299 條第1 項前段，刑法第276 條
第2 項、第62條前段、第41條第1 項前段，刑法施行法第1 條之
1 ，判決如主文。
本案經檢察官甲○○到庭執行職務。
中    華    民    國    98    年    11    月    27    日
                  交通法庭    審判長法  官  莊珮君
                                    法  官  楊國煜
                                    法  官  吳佳樺
以上正本證明與原本無異。
如不服本判決應於收受送達後10日內向本院提出上訴書狀，並應
敘述具體理由；如未敘述上訴理由者，應於上訴期間屆滿後20日
內向本院補提理由書（均須按他造當事人之人數附繕本）「切勿
逕送上級法院」。
中    華    民    國    98    年    11    月    27    日
                                    書記官  廖佳玲
中華民國刑法第276條
（過失致死罪）
因過失致人於死者，處 2 年以下有期徒刑、拘役或 2 千元以下
罰金。
從事業務之人，因業務上之過失犯前項之罪者，處5 年以下有期
徒刑或拘役，得併科3 千元以下罰金。


司法院資訊處製作；財團法人民間司法改革基金會備份。
